【裁判字號】    95,訴,1094
【裁判日期】    951208
【裁判案由】    偽造文書等
【裁判全文】
臺灣臺南地方法院刑事判決              95年度訴字第1094號
公  訴  人  臺灣臺南地方法院檢察署檢察官
被      告  丁○○
上列被告因偽造文書等案件，經檢察官提起公訴（95年度偵字第
2656號），及併案審理（95年度偵字第12769號）被告就被訴事
實為有罪之陳述，本院裁定進行簡式審判程序，判決如下：
    主  文
丁○○共同連續偽造私文書，足以生損害於公眾及他人，處有期
徒貳年。如附表一偽造乙○○署名共柒枚均沒收，偽造乙○○印
章壹枚沒收、如附表二偽造甲○○署名共柒枚均沒收、偽造甲○○之印章壹枚沒收，如附表一、二之信用卡共拾壹張均沒收。
    事實暨理由
一、本件犯罪事實及證據，除於事實欄增列「共計詐得如附表一
    所示共新臺幣（下同）0000000元（乙○○之部分），及如
    附表二所示412042元（甲○○部分），足以生損害於乙○○
    、甲○○及各該銀行及聯合信用卡處理中心」，其餘均引用
    起訴書（詳如附件）。
二、論罪科刑：
  (一)查被告丁○○盜刻乙○○、甲○○印章後，在信用卡申請書
    上偽造乙○○、甲○○署押，持向銀行行使、持向銀行申請
    之行為，所為係犯第216條、第210條之行使偽造私文書罪、
    第217條1項偽造印章罪；其以偽造之信用卡向商家消費購物
    、向自動付款設備預借現金，由商家持向不知情之銀行行使
    ，使附表一、二之各銀行陷於錯誤而准其預借現金、代墊財
    物，取得具體之財物，所為係犯刑法第339條第1項之詐欺取
    財罪、第339條之2第1項之以不正方法由自動付款設備取得
    他人之物罪。被告在信用卡申請書上，偽造乙○○、甲○○
    署押行為乃其偽造文書之部分行為，其偽造後復持以行使，
    偽造文書之行為又為行使行為所吸收，均不另論處。被告多
    次偽造印章、行使偽造私文書行為，及以偽卡消費之詐欺取
    財行為、以不正方法由自動付款設備取得他人之物之行為，
    均時間緊接，手法相同，所犯各係構成要件相同之罪名，顯
    係分別基於概括犯意所為，應皆依連續犯規定，各應論以一
    罪，並加重其刑。其所為行使偽造私文書與詐欺取財、不正
    方法由自動付款設備取得他人之物行為間，各有方法目的的
    牽連關係，應從一重之連續行使偽造私文書罪論處。又被告
    偽造甲○○印章、冒名甲○○申請如附表二所示之信用卡，
    並持以向銀行預借現金、持向商家刷卡消費等行為，與成年
    男子「阿偉」間，有犯意聯絡及行為分擔，應論以共同正犯
    。（關於共同正犯、連續犯、牽連犯之新舊法比較，均詳如
    下述）
  (二)又臺灣臺南地方法院檢察署95年度偵字第12769號併案意旨
    ：被告於94年7月間，因協助林洲辦理現金卡而取得林
    洲身分證影本後，以林洲名義向中國信託商業銀行股份有
    限公司申請信用卡，致承辦人員陷於錯話，而核發
    0000000000000000號信用卡一張，被告取得信用卡後，即自
    94年8月4日起至同年9月13日止，冒用林洲名義至百貨公
    司消費、並向自動付款設備預借現金共17筆，被告所為係犯
    刑法第216條、第210條、第339條第1項、第339條之2之罪，
    與前開有罪部分有裁判上一罪之關係，而移請併辦云云。惟
    查，本件被告有罪部分之事實，其犯罪時間自92年7月間起
    至93年7月底止，核與移請併辦之犯罪時間相距將近一年，
    難認被告係基於同一概括犯意而為併案意旨所載之犯行，從
    而，併辦部分與本案即無裁判上一罪之關係，本院自無從審
    理，此部分應退回由檢察官另為處理，併此敘明。
  (三)爰審酌被告並無前科，有臺灣高等法院被告前案紀錄表一份
    在卷可參，其竟冒用其他人姓名申請信用卡，且盜刷金額達
    0000000元及412042元，迄未與發卡銀行達成清償協議，造
    成發卡銀行高額損失；惟發卡銀行為求增加發行信用卡數量
    ，未能覈實查核申請人信用狀態，任意核發信用卡，且在信
    用卡使用人簽帳消費時，未能即時有效掌握刷卡人之信用狀
    態，致信用不佳之持卡人猶可利用信用卡以債養債，並藉過
    重之循環利息，從消費者身上榨取利益，同有過失。被告卡
    債纏身，生活已陷入困境，且事後坦承犯行，深表悔意等一
    切情狀，量處如主文所示之刑，以資懲儆。未扣案之偽造乙○○、甲○○印章各一枚，未能證明業已滅失，及如附表一
    、二所示之信用卡申請書上之乙○○署押7枚、甲○○署押
    7枚，均應依刑法第219條宣告沒收。至於如附表一、二所載
    之信用卡共11枚，為被告犯罪所得之物，爰依刑法第38條第
    1 項第3款宣告沒收。
  (四)新舊法比較：
    查被告行為後，九十四年二月二日修正公布之刑法修正條文
    業於九十五年七月一日施行，比較修正施行前後與本案有關
    之規定：
    1.共同正犯：
      被告行為後，刑法第二十八條業經修正。修正前刑法第二
      十八條之規定為：「二人以上共同實施犯罪之行為者，皆
      為正犯」，修正施行後之規定則為：「二人以上共同實行
      犯罪之行為者，皆為正犯」，揆諸本條之修正理由係為釐
      清陰謀共同正犯、預備共同正犯是否合乎正犯之要件。而
      本件被告所幫助之正犯，其犯行非屬陰謀、預備共同正犯
      ，適用新舊法之結果，修正後之規定並非較有利於正犯，
      依刑法第二條第一項本文之規定，仍應適用修正前刑法第
      二十八之規定。
    2.牽連犯及連續犯：
      被告冒用被害人名義申請並簽寫信用卡簽帳單以詐取財物
      、詐領款項多次，其偽造印章、行使偽造私文書、詐欺取
      財、不正方法取得他人之物犯行間有方法、目的之牽連關
      係，而其各次偽造印章、行使偽造私文書、詐欺取財、不
      正方法詐領財物犯行，均時間緊接，所犯各係構成要件相
      同之罪，顯係基於概括之犯意反復為之，是被告所為原得
      適用修正施行前刑法第五十五條牽連犯、第五十六條連續
      犯之規定。惟上開牽連犯、連續犯之規定於九十四年二月
      二日修正公布時刪除，並於被告行為後之九十五年七月一
      日施行，則被告所為上開犯行倘依現行刑法處斷，應就其
      收受贓物及各次行使偽造私文書、詐欺取財犯行個別論罪
      ，再定其應執行之刑，較諸修正刑法施行前，適用刑法第
      五十五條牽連犯、第五十六條連續犯規定處斷，僅從一重
      論以連續行使偽造私文書一罪處斷，並僅得加重其刑至二
      分之一，自以修正施行前之規定有利於被告。
    3.至於，被告行為後，刑法施行法於九十五年六月十四日經
      總統公布增訂第一條之一，並自同年七月一日起施行；該
      條規定：「中華民國九十四年一月七日刑法修正施行後，
      刑法分則編所定罰金之貨幣單位為新臺幣。九十四年一月
      七日刑法修正時，刑法分則編未修正之條文定有罰金者，
      自九十四年一月七日刑法修正施行後，就其所定數額提高
      為三十倍。但七十二年六月二十六日至九十四年一月七日
      新增或修正之條文，就其所定數額提高為三倍」，亦即自
      九十五年七月一日起，刑法分則編所定罰金之貨幣單位，
      由銀元改為新臺幣。惟刑法施行法第一條之一係替代罰金
      罰鍰提高標準條例部分條文，與經換算後該條例所定之罰
      金額度相同，僅係貨幣單位由銀元改為新臺幣，不發生有
      利、不利之問題，亦與法定刑度無關，無比較新舊法之問
      題，僅併予敘明。
據上論斷，應依刑事訴訟法第273條之1第1項、第299條第1項前
段、第310條之2，刑法第2條第1項前段、舊刑法第28條、舊刑法
第56條、第216條、第210條、第217條、第339條第1項、第339
條之2第1項、第55條、第219條、第38條第1項第3款，刑法施行
法第1條之1，判決如主文。
本案經檢察官王惠芬偵查後提起公訴；主任檢察官薛水生偵查後
聲請併案審理，檢察官丙○○到庭執行職務。
中    華    民    國    95    年    12    月    8     日
                  刑事第二庭    法  官  洪士傑
以上正本證明與原本無異。
如不服本判決，應於判決送達後10日內，向本院提出上訴狀。
                                書記官  王政煌
中    華    民    國    95    年    12    月    11   日
本案論罪科刑條文：
中華民國刑法第210條
（偽造變造私文書罪）
偽造、變造私文書，足以生損害於公眾或他人者，處5年以下有
期徒刑。
 附表一：以乙○○名義申辦之信用卡
┌──┬────┬────────┬───┬────┬────┬────┐
│編號│發卡銀行│卡            號│私文書│偽造洪英│偽刻印章│消費金額│
│    │        │                │之類型│ 文署押 │偽造洪英│        │
│    │        │                │      │        │文署押  │        │
├──┼────┼────────┼───┼────┼────┼────┤
│ 一 │中國信託│0000000000000000│申請書│一枚（警│        │  725686│
│    │商業銀行│                │      │卷P.27）│        │        │
├──┼────┼────────┼───┼────┼────┼────┤
│ 二 │聯邦銀行│0000000000000000│申請書│一枚（警│        │  432387│
│    │        │                │      │卷P.33）│        │        │
├──┼────┼────────┼───┼────┼────┼────┤
│ 三 │慶豐銀行│0000000000000000│申請書│一枚（警│        │  273203│
│    │        │                │      │卷P.23）│        │        │
├──┼────┼────────┼───┼────┼────┼────┤
│ 四 │上海商業│0000000000000000│申請書│一枚（警│        │  429034│
│    │儲蓄銀行│                │      │卷P.10）│        │        │
│    │        │                ├───┼────┼────┤        │
│    │        │                │掛號回│        │一枚（警│        │
│    │        │                │郵執聯│        │卷P.12）│        │
├──┼────┼────────┼───┼────┼────┼────┤
│ 五 │富邦銀行│0000000000000000│申請書│一枚（警│        │  302526│
│    │        │000000000000000 │      │卷P.15）│        │        │
├──┼────┼────────┼───┼────┼────┼────┤
│ 六 │中國國際│0000000000000000│申請書│一枚（警│        │  348225│
│    │商業銀行│                │      │卷P.19）│        │        │
├──┴────┴────────┴───┴────┴────┼────┤
│偽造乙○○署押進行之信用卡消費總金額                        │ 0000000│
└──────────────────────────────┴────┘
 附表二：以甲○○名義申辦之信用卡
┌──┬────┬────────┬───┬────┬────┬────┐
│編號│發卡銀行│ 卡          號 │私文書│偽造吳建│偽刻印章│消費金額│
│    │        │                │之類型│ 龍署押 │偽造吳建│        │
│    │        │                │      │        │龍署押  │        │
├──┼────┼────────┼───┼────┼────┼────┤
│ 一 │荷蘭銀行│0000000000000000│申請書│一枚（警│        │  125938│
│    │        │0000000000000000│      │卷P.43）│        │        │
│    │        │                ├───┼────┼────┤        │
│    │        │                │掛號回│        │二枚（警│        │
│    │        │                │郵執聯│        │卷P.45）│        │
├──┼────┼────────┼───┼────┼────┼────┤
│ 二 │上海商業│0000000000000000│申請書│一枚（警│        │  149231│
│    │儲蓄銀行│                │      │卷P.48）│        │        │
│    │        │                ├───┼────┼────┤        │
│    │        │                │掛號回│        │一枚（警│        │
│    │        │                │郵執聯│        │卷P.50）│        │
├──┼────┼────────┼───┼────┼────┼────┤
│ 三 │國泰世華│0000000000000000│申請書│一枚（警│        │  136873│
│    │銀行    │                │      │卷P.55）│        │        │
│    │        │                ├───┼────┼────┤        │
│    │        │                │掛號回│        │一枚（警│        │
│    │        │                │郵執聯│        │卷P.57）│        │
├──┴────┴────────┴───┴────┴────┼────┤
│偽造甲○○署押進行之信用卡消費總金額                        │  412042│
└──────────────────────────────┴────┘


司法院資訊處製作；財團法人民間司法改革基金會備份。
